臺灣高雄地方法院民事判決　　　　　　　100年度訴字第616號
原　　　告　徐海霞
被　　　告　林國志
上列當事人間請求損害賠償事件，原告提起刑事附帶民事訴訟，
經本院刑事庭裁定移送前來（99年度審簡附民字第319 號），本
院於民國100 年7 月21日言詞辯論終結，判決如下：
    主      文
被告應給付原告新臺幣壹拾萬元及自民國九十九年十一月五日起
至清償日止，按週年利率百分之五計算之利息。
原告其餘之訴駁回。
本判決第一項得假執行。
    事實及理由
一、原告主張：被告為訴外人陞克電子股份有限公司（下稱陞克
    公司）高雄分店店長，伊為該分店店員。被告於民國99年7
    月13日、7 月19日在該分店廁所內安裝迷你監視器，竊錄伊
    如廁經過（下稱系爭事件），侵害伊之隱私權，致伊受有精
    神上痛苦甚鉅，為此爰依侵權行為之法律關係，求償精神上
    損害新臺幣（下同）80萬元等語。並聲明：（一）被告應給
    付伊80萬元，及自起訴狀繕本送達翌日即99年11月5 日起至
    清償日止，按週年利率5 ％計算之法定遲延利息；（二）願
    供擔保，聲請准為假執行之宣告。
二、被告則以：系爭事件確為伊所為，然伊就系爭事件犯行已受
    刑事處罰，且伊曾向原告致歉並表達和解意願，惟原告請求
    之精神慰撫金過高，伊資力有限，無從負擔原告求償之金額
    等語置辯。並聲明：原告之訴駁回。
三、兩造就下列事項並不爭執，堪認為真實：
（一）被告自94年6 月24日起至99年12月1 日止，擔任陞克公司
      高雄分公司經理（見本院卷第28、42頁）。
（二）原告自94年7 月11日起至99年11月5 日止，受僱於陞克公
      司，擔任高雄分公司會計職務。
（三）系爭事件乃被告所為。
（四）被告因系爭事件涉犯竊錄非公開活動罪嫌，經本院刑事庭
      以99年度簡字第1831號判決判處有期徒刑3 月確定在案。
四、本件爭點如下：
（一）原告隱私權是否因系爭事件受損害？
（二）原告請求之精神慰撫金是否過高？以若干為適當？
五、本院判斷：
（一）按因故意或過失，不法侵害他人之權利者，負損害賠償責
      任。故意以背於善良風俗之方法，加損害於他人者亦同。
      不法侵害他人之隱私或不法侵害其他人格法益而情節重大
      者，被害人雖非財產上之損害，亦得請求賠償相當之金額
      。民法第184 條第1 項、第195 條第1 項前段分別定有明
      文。
（二）經查，系爭事件乃被告所為，為兩造所不爭執，已如上述
      ，而觀諸卷附之照片影本（見他字卷第10至13頁），被告
      所裝設之照相機，係以前上方及右前上方兩種角度拍攝原
      告如廁之情形，審以如廁行為為一般人極度私密之行為，
      被告拍攝原告如廁情形，確已侵犯原告之隱私權，並因此
      造成原告精神上之痛苦，且情節重大，應堪認定。則原告
      依民法第195 條第1 項前段規定，請求非財產上損害賠償
      ，自屬有據。
（三）按人格權遭遇侵害，受有精神上之痛苦，而請求慰藉金之
      賠償，其核給之標準，須斟酌雙方之身分、資力與加害程
      度及其他各種情形核定相當之數額。且所謂「相當」，應
      以實際加害情形與其名譽影響是否重大及被害人之身分、
      地位與加害人之經濟情況等關係定之（最高法院86年度台
      上字第3537號判決意旨參照）。是慰撫金數額之認定，除
      依被害人所受精神上痛苦程度，及所造成之影響二者予以
      衡量外，尚須斟酌雙方之身分資力與加害之程度及各種情
      形，予以核定。爰審酌原告因系爭事件隱私權受侵害，並
      因系爭事件導致離職，經陞克公司法定代理人黃玉文陳明
      在卷（見本院卷第78頁），及原告為大學畢業，系爭事件
      發生前月薪約3 萬餘元，目前無工作；被告為高職畢業，
      月收入約4 、5 萬元，業經兩造陳明，且兩造財產狀況有
      稅務電子閘門財產所得調件明細表在卷可憑（見本院卷第
      6 至17頁），兩造之身分、地位、經濟狀況等，及原告因
      系爭事件心理受有被偷拍之陰影；被告雖以裝設迷你監視
      器之方式偷拍原告如廁情形，然其拍攝角度均由上往下拍
      攝，並未拍攝到原告身體之私密部位等一切情狀，認原告
      請求精神慰撫金之數額以100,000 元為適當，逾此數額之
      請求，即難准許。
六、綜上所述，原告依侵權行為法律關係，請求被告給付非財產
    上損害100,000 元，及自99年11月5 日起至清償日止，按週
    年利率5 ％計算之法定遲延利息範圍內，為有理由，應予准
    許；逾此範圍之請求，為無理由，應予駁回。又按，所命給
    付之金額或價額未逾新臺幣五十萬元之判決，法院應依職權
    宣告假執行。民事訴訟法第389 條第1 項第5 款定有明文。
    原告勝訴金額未逾50萬元，爰依職權為假執行之宣告。至原
    告敗訴部分，其假執行聲請即失所附麗，應併予駁回。
七、本件係刑事附帶民事訴訟案件，原告就此部分無庸繳納裁判
    費，且無送達費或鑑定費等裁判外訴訟費用問題，爰不為訴
    訟費用負擔之諭知。又本件事證已臻明確，兩造其餘陳述及
    攻擊防禦方法經本院斟酌後認均不影響本判決之結果，爰不
    再逐一詳予論述，附此敘明。
八、據上論結，本件原告之訴為一部有理由，一部無理由，依民
    事訴訟法第385 條第1 項前段、第389 條第1 項第5 款，判
    決如主文。
中    華    民    國   100    年    8     月     4    日
                  民事第一庭  審判長法  官  謝肅珍
                                    法  官  譚德周
                                    法  官  林岳葳
以上正本係照原本作成。
如對本判決上訴，須於判決送達後20日內向本院提出上訴狀。如
委任律師提起上訴者，應一併繳納上訴審裁判費。
中    華    民    國   100    年    8     月     4    日
                                    書記官  黃獻立